【裁判字號】    91,訴,395
【裁判日期】    920124
【裁判案由】    強盜
【裁判全文】
臺灣臺北地方法院刑事判決                          九十一年度訴字第三九五號
    公  訴  人  臺灣臺北地方法院檢察署檢察官
    被      告  丁○○  男  三.
    選任辯護人  陳碧珠律師
右列被告因強盜案件，經檢察官提起公訴（九十一年度偵字第四一九七號），本院判
決如左：
    主  文
丁○○無罪，令入相當處所，施以監護貳年。
    理  由
一、公訴意旨略以：被告丁○○意圖為自己不法之所有，於九十一年二月一日八時四
    十五分許，頭戴紅色全罩式安全帽、身著雨衣及手戴黑色毛線手套，並手持玩具
    手槍，至台北市○○區○○街二七九號，先趁同樓住戶出一樓大門之際進入該樓
    ，隨即上至同棟二樓並按該戶電鈴，俟該戶丙○○○（乙○○之妻）開門之際，
    即強行進入並以左手持玩具槍抵住乙○○之胸口欲強取財物，然遭乙○○以右手
    握住槍管使槍口朝下進而發生扭打，俟甲○○（乙○○之子）聽聞其母呼喊見狀
    後制伏丁○○而不遂，嗣報警處理始知上情。因認被告涉犯刑法第三百二十八條
    第四項之強盜未遂罪嫌等語。
二、按心神喪失人之行為，不罰，刑法第十九條第一項定有明文。又行為不罰者，應
    諭知無罪之判決，刑事訴訟法第三百零一條亦定有明文。
三、訊據被告丁○○固不否認有於右揭時、地頭戴安全帽、身著雨衣、戴手套並持玩
    具槍一枝進入該處所之事實，惟堅決矢口否認有強盜之意圖，其辯稱：當時乙○
    ○的太太開門，我進去之後什麼都沒有講，拿著玩具槍放在我胸前，沒有對著任
    何人，我不曉得我為什麼會到那裡，也不知道進去做什麼。王伯伯是我父親很好
    的朋友，現在回想起來，也不知道為何會去做這件事。安全帽是在我家樓下的機
    車上拿的，雨衣是放在大樓樓梯間，兩件都不是我的，黑色手套也是在樓下別人
    的，我在樓下穿雨衣、戴安全帽，走路過去。樓下門是打開的，我走樓梯上去，
    上去後就按電鈴，王媽媽來開門我就進去等語。經查：
（一）證人乙○○於警訊中陳稱：他（指被告）持槍抵住我胸口，並未表示來意，我
      尚未察覺其意圖即順手將其手槍壓下，在警方尚未抵達時，該嫌疑人就直喊：
      「王伯伯，原諒我」，我詢問其父親是誰，該嫌犯不敢說明。於警方到達前，
      我一再追問，該名嫌疑人才說出其姓名為丁○○，我本人及住處並無任何財物
      損失等語；又證人乙○○於本院調查時復證稱：被告先按我們二樓的電鈴，我
      們以為是小孩子忘了拿東西回來，就開門。對方穿著全罩式安全帽，穿雨衣、
      戴手套，一開門就看到被告手拿著手槍對著我，沒有抵住，不會怕，只是退一
      下說不要開玩笑，我一退他就一進，先和他拉扯，我太太看到這種情形就叫我
      兒子，後來我和我兒子一起把他壓下，（問：被告有無講話？）沒有。（問：
      制伏被告後被告有無講話？）沒有。在家裡他叫我王伯伯原諒我，（問：你何
      時知道他是丁○○？）他說我是育樟，警察剛好來，那時知道他是誰。我跟他
      父親有聯絡，被告一進來槍口就對著我，我抓住槍管迅速將槍朝下，他沒有說
      話。在警局我想原諒他，現在還是這個念頭等語（本院九十一年五月二十九日
      筆錄）。又被告為本件行為時，穿著二件雨衣、頭戴安全帽，攜帶玩具槍一枝
      ，有照片四張在卷可憑。據上論之，被告與被害人乙○○既互相相識，且為鄰
      居關係，被告竟選擇其父親之好友為犯案對象；且當時並未下雨，被告竟穿著
      二件雨衣，此由被告穿著之雨衣上並無水跡即可明瞭，頭戴安全帽，進入之前
      更先按電鈴，進入之後，亦不發一語，未表明來意，行為怪異，被告所為與通
      常之強盜犯行，大相逕庭，可見被告當時之精神狀態是否清楚，對外界事物是
      否有達於通常一般人之認知水準，顯非無疑。
（二）被告經送請國立臺灣大學醫學院附設醫院鑑定其精神狀態，認被告之心理測驗
      呈現認知功能不佳、短暫的幻覺經驗、以及家人報告的注意力缺損等精神病性
      症狀，臨床診斷為疑似癲癇相關的精神疾病。犯行當日，被告呈現注意力不集
      中，對外界反應減少，其意識及醒覺狀態明顯有所減損。其外顯行為亦相應地
      出現不合情境、明顯不合常情之現實判斷。其於犯案過程中，上述認知及意識
      功能之缺損，表現為對外界刺激之反應缺乏及時性，且不合當時之時地。其案
      發後對經過亦呈現記憶缺損之狀態。其整體表現符合「癲癇相關之自動性行為
      」之特徵。亦即，其犯案當時之精神狀況受其疾病之影響，亦與其犯行直接相
      關，應已達對外界事物缺乏知覺理會及判斷能力，而無自由決定意思之能力，
      已屬心神喪失之程度，有國立臺灣大學醫學院附設醫院九十一年十月十五日校
      附醫經字第九一０００一六四一八號函及所附之精神鑑定報告書、國立臺灣大
      學醫學院附設醫院九十一年十二月五日校附醫經字第九一０００一六四一八號
      函各一份在卷可憑。
（三）綜上所述，被告就犯罪當時之意識狀態及行為舉止，顯與常情有違，不合當時
      之時地，再參酌精神鑑定報告書，足認被告於本件犯罪行為當時之精神狀態確
      已達心神喪失程度，其為心神喪失之人至明，依首揭意旨，被告之行為不罰，
      自應諭知無罪之判決。又被告已有疑似癲癇相關的精神疾病，且從未就其精神
      疾病尋求正規之醫學治療，由本件犯行可知其行為對一般社會大眾之人身、財
      產安全有相當之危害性、破壞性，自應依刑法第八十七條第一項規定諭知被告
      令入相當處所施以監護二年。
據上論斷，應依刑事訴訟法第三百零一條第一項，刑法第八十七條第一項、第三項判
決如主文。
本案經檢察官孫小萍到庭執行職務。
中      華      民      國    九十二    年      一      月    二十四    日
                                      臺灣臺北地方法院刑事第四庭
                                          法  官  楊  晉  佳
右正本證明與原本無異。
如不服本判決，應於判決送達後十日內，向本院提出上訴狀。
                                          書記官  陳  惠  娟
中      華      民      國    九十二    年      一      月    二十七    日


司法院資訊處製作；財團法人民間司法改革基金會備份。
